臺灣新北地方法院刑事判決
111年度易字第489號
公  訴  人  臺灣新北地方檢察署檢察官
被      告  吳鈺珩



上列被告因詐欺案件，經檢察官提起公訴（110年度偵字第39164
號），本院判決如下：
    主  文
吳鈺珩幫助犯詐欺取財罪，處拘役肆拾日，如易科罰金，以新臺
幣壹仟元折算壹日。未扣案之犯罪所得新臺幣壹仟元沒收，於全
部或一部不能沒收或不宜執行沒收時，追徵其價額。
    事  實
一、吳鈺珩依一般社會生活通常經驗，可預見提供個人行動電話
    門號SIM予他人使用，可能幫助不法詐騙集團作為詐取財物
    之工具，竟仍不違背其本意，基於幫助詐欺取財之不確定故
    意，於民國110年4月16日14時許，前往新北市○○區○○路000
    號之華電信股份有限公司(下稱中華電信公司)門市申辦行動
    電話門號0000000000號後(下稱本案門號)，將本案門號SIM
    卡以新臺幣（下同）1000元之代價，出售予真實姓名、年籍
    不詳通訊軟體LINE名稱「陳先生」之成年男子使用，復於同
    日在新北市○○區○○○街000號之「空軍一號站」，以快遞方式
    ，將本案門號SIM卡寄交與前開詐欺集團成員。而該詐欺集
    團成員取得本案門號SIM卡後，即共同意圖為自己不法之所
    有，於110年4月21日9時27分許，以本案門號撥打電話予侯
    文賢，佯裝係侯文賢外甥胡淳皓，並誆稱急需現金周轉云云
    ，致侯文賢陷於錯誤，於同日11時26分許，匯款32萬元至李
    彥緯（所涉詐欺等罪嫌，業經臺灣彰化地方檢察署檢察官以
    110年度偵字第10147號為不起訴處分）所開立之臺灣中小企
    業銀行帳號00000000000號帳戶(下稱臺灣中小企銀帳戶)。
    嗣侯文賢發覺有異報警處理，始為警循線查悉上情。
二、案經侯文賢訴由彰化縣警察局彰化分局報告臺灣新北地方檢
    察署檢察官偵查起訴。
    理  由
一、本判決所引用具傳聞性質之證據資料，檢察官及被告吳鈺珩
    均同意有證據能力（本院卷第29頁、第48至51頁），且於言
    詞辯論終結前亦未聲明異議，並經本院於審判期日依法踐行
    調查證據程序，本院審酌上開證據資料製作時之情況，尚無
    違法取得及證明力明顯過低之瑕疵，認以之作為證據應屬適
    當，基於尊重當事人對傳聞證據之處分權，認該等傳聞證據
    均具有證據能力。另本判決後述引用之書證、物證，本院審
    酌該等證據並無信用性過低或違法取得之疑慮，認為適當，
    亦均有證據能力。
二、認定犯罪事實所憑之證據及理由
　　訊據被告固坦承申辦本案門號後以貨運方式將SIM卡寄送與
    「陳先生」之人使用，並因此獲得1000元酬勞等情不諱，然
    矢口否認有何幫助詐欺犯行，辯稱：伊在臉書看到辦門號換
    現金之廣告，就依對方指示申辦門號後以空軍一號寄送「陳
    先生」，伊只是想賺零用錢，對方也沒有跟伊講收購行動電
    話門號用途，伊沒有幫助詐欺取財犯意云云。經查：
  ㈠被告於上揭時、地申辦本案門號後，將本案門號SIM卡以1000
    元之代價，出售予真實姓名、年籍不詳通訊軟體LINE名稱「
    陳先生」之成年男子使用，並依指示於同日在新北市○○區○○
    ○街000號之「空軍一號站」，以快遞方式將前開門號SIM卡
    寄與「陳先生」等情，業據被告於警詢、偵查及審理中供承
    在卷(見偵查卷第8至9頁、第85至86頁、本院卷第28頁)，並
    有中華電信公司門號0000000000號通聯調閱查詢單在卷可佐
    。又詐騙集團成員以本案門號作為向告訴人侯文賢遂行詐欺
    犯行之聯絡工具，因而成功詐得款項等情，亦經證人即告訴
    人侯文賢於警詢時證述明確，並有告訴人侯文賢提出之行動
    電話來電顯示擷圖、LINE通訊軟體對話紀錄、台北中聯郵局
    帳號0000000-0000000號帳戶存摺封面影本、郵政跨行匯款
    申請書各1紙、證人李彥緯之臺灣中小企業銀行帳號0000000
    0000號帳戶開戶資料暨交易明細表1份、證人李彥緯提出之L
    INE通訊軟體對話紀錄1份在卷可憑。是被告申辦之本案門號
    SIM卡確遭「陳先生」所屬詐騙集團成員用以遂行詐欺取財
    犯行無訛，已堪認定。
  ㈡被告雖以前詞置辯，惟按刑法上之故意，可分為確定故意(直
    接故意)與不確定故意(間接故意)，所謂「不確定故意」，
    係指行為人對於構成犯罪之事實，預見其發生而其發生並不
    違背其本意者，刑法第13條第2項定有明文。又近年來利用
    人頭行動電話門號以行詐騙之事屢見不鮮，除經媒體廣為報
    導外，並經政府多方宣導，而行動電話門號為通訊之重要工
    具，關乎使用者個人隱私及相關權益，其專屬性及私密性甚
    高，且我國電信業者對於申辦行動電話門號，並無特殊資格
    或使用目的之限制，凡有需求者均可申辦，復可向不同電信
    業者申請數個不同門號，若無故蒐集不特定人之行動電話門
    號並給予報酬或好處，依常理判斷，可能為與財產犯罪有關
    ，用於規避犯罪偵查機關之追查，是依一般人之智識及社會
    生活經驗，對於門號SIM卡極可能供作財產犯罪不法目的使
    用，當有合理之預見，被告辯稱其未預見收購門號者將為不
    法使用云云，已難遽信。
  ㈢且依被告於警詢、偵查中供稱：伊先於110年3月26日在亞太
    電信門市申辦0000000000、0000000000號，當時有不詳男子
    跟伊收取該2門號SIM卡，並現場交付酬勞2000元，之後又以
    轉帳匯款方式給伊1000元；期間對方一再詢問伊是否要再辦
    門號換現金，伊方於110年4月16日再依對方指示申辦本案門
    號後以貨運方式寄出等語(偵查卷第8至9頁、第85至86頁)，
    可見被告對向其收購門號者之真實姓名、年籍資料並不清楚
    ，並僅以手機匿名之通訊軟體與該收購者聯繫，竟多次配合
    指示申辦門號後立即出售門號SIM卡供他人使用，則其主觀
    上應可預見上開SIM卡極可能遭第三人作為財產犯罪之工具
    ，故該門號SIM卡嗣遭用以詐欺取財犯罪之用，顯不違反被
    告本意，堪認被告主觀上有容任他人利用本案門號SIM卡犯
    詐欺取財罪之不確定幫助犯意甚明。
  ㈣綜上所述，被告所辯係屬臨訟卸責之詞，無足採信。本案事
    證明確，被告犯行堪以認定，應予依法論科。
三、論罪科刑
  ㈠核被告所為，係犯刑法第30條第1項前段、第339條第1項之幫
    助詐欺取財罪。被告以幫助之意思，參與構成要件以外之行
    為，為幫助犯，爰依刑法第30條第2項之規定，依正犯之刑
    減輕之。
  ㈡爰以行為人之責任為基礎，審酌被告提供行動電話門號予詐
    欺集團不法使用，非但助長社會詐欺財產犯罪之風氣，致使
    無辜民眾受騙而受有財產上損害，亦擾亂金融交易往來秩序
    ，危害社會正常交易安全，復因被告提供其行動電話門號，
    不僅造成執法機關不易查緝犯罪行為人之真實身分，更增加
    被害人求償上之困難，實無可取；兼衡其犯罪動機、目的、
    手段，於本院中否認犯行之態度、告訴人受詐騙之財產損失
    數額，及被告自陳國中畢業、未婚、從事裝潢而經濟勉持之
    智識程度及家庭生活狀況等一切情狀，量處如主文所示之刑
    ，並諭知易科罰金之折算標準。
四、被告販賣上開門號獲得價金1000元一節，業據被告自陳在卷
    （見本院卷第51頁），屬被告本案犯罪所得，未據扣案，且
    未實際合法發還或賠償各告訴人，宣告沒收亦無過苛、欠缺
    刑法上之重要性、犯罪所得價值低微，或為維持受宣告人生
    活條件之必要等情形，自應依刑法第38條之1第1項前段規定
    宣告沒收，並依同條第3項規定諭知於全部或一部不能沒收
    或不宜執行沒收時，追徵其價額。
據上論斷，依刑事訴訟法第299 條第1 項前段，刑法第30條第1
項前段、第2 項、第339 條第1 項、第41條第1 項前段、第38條
之1第1項、第3項，刑法施行法第1 條之1 第1 項，判決如主文
。
本案經檢察官陳旭華偵查起訴，由檢察官詹啟章到庭執行職務。
中　　華　　民　　國　　111 　年　10 　　 月　　26　　日
                  刑事第十九庭    法  官  許博然

                                  法  官  王國耀

                                  法  官  洪韻婷
上列正本證明與原本無異。
如不服本判決，應於判決送達後20日內敘明上訴理由，向本院提
出上訴狀 (應附繕本) ，上訴於臺灣高等法院。其未敘述上訴理
由者，應於上訴期間屆滿後20日內向本院補提理由書「切勿逕送
上級法院」。
                                      書記官  陳映孜  
中　　華　　民　　國　　111 　年　　10　　月　　28　　日
附錄本案論罪科刑法條全文：
中華民國刑法第339條
意圖為自己或第三人不法之所有，以詐術使人將本人或第三人之
物交付者，處5年以下有期徒刑、拘役或科或併科50萬元以下罰
金。
以前項方法得財產上不法之利益或使第三人得之者，亦同。
前二項之未遂犯罰之。